---
title: "Actividad 1"
author: "Depaz Cribillero, Castillo Pintado, Jaime, Rivas Tucto, Jerson, Somoza Buitron, Bruno"
date: "2026-03-19"
output: html_document
---

```{r setup, include=FALSE}
knitr::opts_chunk$set(echo = TRUE)
library(readr) 
library(stringr) 

```

# DATA SCIENCE

## PREGUNTA 1

**De las siguientes preguntas, clasifica cada una como descriptiva, exploratoria, inferencia, predictiva o causal, y razona brevemente (una frase) el porqué:**

1. Dado un registro de vehículos que circulan por una autopista, disponemos de su marca y modelo, país de matriculación, y tipo de vehículo (por número de ruedas). Con tal de ajustar precios de los peajes, ¿Cuántos vehículos tenemos por tipo? ¿Cuál es el tipo más frecuente? ¿De qué países tenemos más vehículos?

<p style="margin-left: 40px;color: blue;">
      **En base a la descripciòn que realiza con respecto a las preguntas se concluye que es un Anàlisis descriptivo, porque el objetivo de este es caracterizar y resumir un conjunto de datos mediante estadisticas descriptivas**.</p>

2. Dado un registro de visualizaciones de un servicio de video-on-demand, donde disponemos de los datos del usuario, de la película seleccionada, fecha de visualización y categoría de la película, queremos saber ¿Hay alguna preferencia en cuanto a género literario según los usuarios y su rango de edad?

<p style="margin-left: 40px;color: blue;">
      **En base a la descripciòn que realiza con respecto a las preguntas se concluye que es un Análisis inferencial porque se pretende evaluar la existencia de asociaciones significativas entre variables sociodemográficas y preferencias de contenido, extrapolando conclusiones más allá de la muestra observada.**.</p>


3. Dado un registro de peticiones a un sitio web, vemos que las peticiones que provienen de una red de telefonía concreta acostumbran a ser incorrectas y provocarnos errores de servicio. ¿Podemos determinar si en el futuro, los próximos mensajes de esa red seguirán dando problemas? ¿Hemos notado el mismo efecto en otras redes de telefonía? 

<p style="margin-left: 40px;color: blue;">
      **En base a la descripciòn que realiza con respecto a las preguntas se concluye que es un Análisis predictivo debido a que el interès central radica en modelar patrones históricos para anticipar la probabilidad de fallos futuros asociados a una red específica y contrastarlos con otras redes.**.</p>

    
4. Dado los registros de usuarios de un servicio de compras por internet, los usuarios pueden agruparse por preferencias de productos comprados. Queremos saber si ¿Es posible que, dado un usuario al azar y según su historial, pueda ser directamente asignado a un o diversos grupos? 

<p style="margin-left: 40px;color: blue;">
      **En base a la descripciòn que realiza con respecto a las preguntas se concluye que es un análisis exploratorio debido a que se busca identificar estructuras latentes o patrones de segmentación en los datos mediante técnicas de agrupamiento, sin una variable dependiente previamente definida.**.</p>

## PREGUNTA 2

**Considera el siguiente escenario:**

*Sabemos que un usuario de nuestra red empresarial ha estado usando esta para fines no relacionados con el trabajo, como por ejemplo tener un servicio web no autorizado abierto a la red (otros usuarios tienen servicios web activados y autorizados). No queremos tener que rastrear los puertos de cada PC, y sabemos que la actividad puede haber cesado. Pero podemos acceder a los registros de conexiones TCP de cada máquina de cada trabajador (hacia donde abre conexión un PC concreto). Sabemos que nuestros clientes se conectan desde lugares remotos de forma legítima, como parte de nuestro negocio, y que un trabajador puede haber habilitado temporalmente servicios de prueba. Nuestro objetivo es reducir lo posible la lista de posibles culpables, con tal de explicarles que por favor no expongan nuestros sistemas sin permiso de los operadores o la dirección.*

**Explica con detalle cómo se podría proceder al análisis y resolución del problema mediante Data Science, indicando de donde se obtendrían los datos, qué tratamiento deberían recibir, qué preguntas hacerse para resolver el problema, qué datos y gráficos se obtendrían, y cómo se comunicarían estos.**

<p style="margin-left: 40px;color: blue;">
      **Consideramos que para abordar el escenario a travès de Data Science, debemos contemplar un anàlisis basado en los logs històricos de conexiones TCP salientes de todos los equipos corporativos, con el fin de poder identificar cuales son estos equipos y tener el listado de usuarios que son posibles sospechosos para poder reducir nuestro universo de casos. Cabe mencionar que estos registros deben ser obtenidos tanto de los sistemas operativos, SIEM, herramientas de monitorizaciòn, firewall, entre otros que permitan analizar las direcciones IP considerand los puertos utilizados.<br>
      <br> Posterior al paso mencionado, se debe realizar una limpieza de datos "datos elegantes", en el cual se tiene que depurar los registros incompletos o duplicados con el fin de enriquecer la informaciòn a travès de la identificaciòn de puertos permitidos, rangos de IP legìtimos de clientes, y horarios de jornadas laborales. Esta actividad es crìtica para poder determinar la identificaciòn del comportamiento atìpicos.<br>
    <br>  Con respecto a las preguntas, podemos considerar preguntas como: què tipo de equipos establecieron conexiones a servicios no autorizados, el tiempo que tuvo esa conexiòn, asì como los patrones temporales anòmalos y si las direcciones IP externas corresponden a ubicaciones habituales del negocio.<br>
     <br> Para ello, pueden aplicarse técnicas de análisis exploratorio y detección de anomalías, con el fin de reducir el conjunto de posibles equipos implicados. Y asì los resultados se presentarían mediante visualizaciones como distribuciones de uso de puertos o series temporales de conexiones, destacando los riesgos observados y reforzando la importancia del cumplimiento de las políticas de seguridad, sin adoptar un enfoque culposo.**</p>

# INTRODUCCION A R

## PREGUNTA 1

1.  **Cuáles son las dimensiones del dataset cargado (número de filas y columnas)**

```{r Pregunta1a, echo=FALSE, warning=FALSE, error=FALSE}
# Leemos el archivo CSV
epa_http <- read_table("epa-http.csv", col_names = FALSE, show_col_types = F)

# CAMBIO NOMBRE COLUMNAS
colnames(epa_http) <- c("IP","Timestamp","Metodo", "URL", "Protocolo" , "Codigo", "Bytes")

# Luego asignamos las etiquetas para una mejor lectura: IP,Timestamp,Metodo,URL,Protocolo,Codigo,Bytes")
epa_http$Bytes[epa_http$Bytes == "-"] <- NA 
epa_http$Bytes <- as.numeric(epa_http$Bytes) 
```

El numero de filas y columnas es: `r dim(epa_http)`

2.  **Valor medio de la columna Bytes**

El valor medio es: **`r mean(epa_http$Bytes, na.rm = TRUE)`**


## PREGUNTA 2

```{r Pregunta2, echo=FALSE}
# Identificar IPs educativas 
edu_ips <- str_detect(epa_http$IP, "\\.edu") 

# Obtener solo las IPs educativas 
ips_edu <- epa_http$IP[edu_ips] 

# Contar IPs únicas 
unicas_edu <- length(unique(ips_edu)) 
```

Primero filtramos los dominios .edu y los almacenamos en la variable ips_edu luego hacemos un filtro para almacenar los dominios publicos en la variabe ips_edu para pasarle como parametro a la funcion length y obtener **`r unicas_edu`** como resultado.

## Paso P3

```{r Pregunta3, echo=FALSE}
print("De todas las peticiones recibidas por el servidor cual es la hora en la que hay mayor volumen de peticiones HTTP de tipo GET?")

# Filtrar peticiones GET 
get_requests <- epa_http[epa_http$Metodo == "GET", ] 

# Extraer hora del timestamp 
hora <- str_split_fixed(get_requests$Timestamp, ":", 4)[,2] 

# Convertir a número 
hora <- as.numeric(hora) 

# Contar peticiones por hora 
tabla_horas <- table(hora) 

# Hora con más peticiones 
which.max(tabla_horas) 


print("la Hora con mayor peticiones es 2pm")
tabla_horas <- table(hora) 

print("la camtidad de peticiones es")
which.max(tabla_horas)
```

## Paso P4

```{r Pregunta4, echo=FALSE}

print(" De las peticiones hechas por instituciones educativas (.edu), ¿Cuantos bytes en total se han transmitido, en peticiones de descarga de ficheros de texto ")


# Filtrar IP educativas 
edu_filter <- str_detect(epa_http$IP, "\\.edu") 

# Filtrar archivos txt 
txt_filter <- str_detect(epa_http$URL, "\\.txt$") 

# Aplicar ambos filtros 
datos_filtrados <- epa_http[edu_filter & txt_filter, ] 

# Sumar bytes 
sum(datos_filtrados$Bytes, na.rm = TRUE) 


print(" Primero obtenemos las peticiones GET, luego extraemos la hora de la columna Timestamp y obtenemos la cantidad de hores ")

print(" Primero filtramos los dominios .edu, luego filtramos los archivos de texto, tambien unimos las 2 tablas en la variable datos_filtrados para obtener la suma de la columna Bytes ")

# Filtrar IP educativas 
edu_filter <- str_detect(epa_http$IP, "\\.edu") 


# Filtrar archivos txt 
txt_filter <- str_detect(epa_http$URL, "\\.txt$") 

# Aplicar ambos filtros 
datos_filtrados <- epa_http[edu_filter & txt_filter, ] 

 
# Sumar bytes 
sum(datos_filtrados$Bytes, na.rm = TRUE) 
```

## Paso P5

```{r Pregunta5, echo=FALSE}

print("¿Cuántas peticiones buscan directamente la URL /? ")


print("Se analiza la columna URL del dataset. ")
print("Se compara cada valor con la cadena /, que representa la raíz del servidor web.")
print("El resultado es un vector lógico ")
print("TRUE FALSE FALSE TRUE ... ")
print(" Se utiliza la función sum() para contar cuántos valores son TRUE. ")

print(" Se usa na.rm = TRUE para ignorar registros con valores faltantes. ")
print(" Se usa na.rm = TRUE para ignorar registros con valores faltantes. ")

print("Se buscan directamente la URL ")
sum(epa_http$URL == "/", na.rm = TRUE)

```

## Paso P6

```{r Pregunta6, echo=FALSE}

## Paso P6

# Definir el protocolo de referencia
protocolo_objetivo <- "HTTP/0.2"

# Identificar las peticiones cuyo protocolo es distinto al protocolo objetivo
peticiones_no_http02 <- epa_http$Protocolo != protocolo_objetivo

# Contar las peticiones que no utilizan HTTP/0.2,
# ignorando valores faltantes (NA)
total_peticiones_no_http02 <- sum(peticiones_no_http02, na.rm = TRUE)

# Mostrar el resultado
total_peticiones_no_http02


print("Se Finalizo los ejercicios")

```
