---
title: "Actividad Evaluable 2 "
output: html_document
date: "2026-03-19"
---

```{r setup, include=FALSE}
knitr::opts_chunk$set(echo = TRUE)
```


```{r librerias, echo=FALSE, warning=FALSE, error=FALSE}
library(httr)
library(rvest)
library(XML)
library(httr)
library(dplyr)
library(xml2)


```

# 1. Datos Elegantes + Análisis de Datos con Web Scrapping
## Descargar la página web de la URL indicada, y almacenarlo en un formato de R apto para ser tratado

```{r Pregunta1a, echo=FALSE, warning=FALSE, error=FALSE}

url <- "https://es.wikipedia.org/wiki/Anexo:Presidentes_del_Per%C3%BA"
html <- read_html(url)
url_base <- "https://es.wikipedia.org"
```



## P2 Analizar el contenido de la web, buscando el título de la página (que en HTML se etiqueta como “title”).
##

```{r Pregunta2, echo=FALSE, warning=FALSE, error=FALSE}
titulo <- html %>%
  html_node("title") %>%
  html_text(trim = TRUE)

titulo
```



## P3 Analizar el contenido de la web, buscando todos los enlaces (que en HTML se etiquetan como “a”), buscando el texto del enlace, así como la URL


```{r Pregunta3, echo=FALSE, warning=FALSE, error=FALSE}

urls <- html |> html_elements("a") |> html_attr("href")
texto <- html |> html_elements("a") |> html_text2()
df_links <-data.frame(links = urls, valor = texto)
```



## 4. Generar una tabla con cada enlace encontrado, indicando el texto que  acompaña el enlace, y el número de veces que aparece un enlace con ese  mismo objetivo.**

```{r Pregunta4, echo=FALSE, warning=FALSE, error=FALSE}

df_links <- df_links %>% count(links, valor)

```


##5. Para cada enlace, seguirlo e indicar si está activo (podemos usar el código de  status HTTP al hacer una petición a esa URL).** 
```{r Pregunta5, echo=FALSE, warning=FALSE, error=FALSE}
# construir urls relativas a absolutas
df_links <- df_links %>% mutate(links_abs = if_else(grepl("^#", links),
                                                    paste(url, links, sep = ""), 
                                                    if_else(grepl("^/", links),paste(url_base,links, sep = ""), links)
                                                   )
)

#
df_links$status_code <- sapply(df_links$links_abs, FUN = function(x){
  res <- session(x)
  return(res$response$status_code)
})
```























## Pregunta 2: 
Elaborad, usando las librerías de gráficos base y qplot (ggplot2), una infografía sobre los 
datos obtenidos. Tal infografía será una reunión de gráficos donde se muestren los 
siguientes detalles: 

**1. Un histograma con la frecuencia de aparición de los enlaces, pero separado por 
URLs absolutas (con “http…”) y URLs relativas.** 

```{r Pregunta2.1, echo=FALSE, warning=FALSE, error=FALSE}

tabla <- table(df_links$links)
df_links$frecuencia <- tabla[df_links$links]

df_filtrado_Abs <- df_links %>% filter(grepl("^https", links))
df_filtrado_Rel <- df_links %>% filter(!grepl("^https", links))

##filter(df_links$valor, df_links$links == "https")

summary(df_filtrado_Rel$n)
count(df_filtrado_Rel,n)

hist(x = df_filtrado_Rel$frecuencia, breaks = 10, col = "blue", main = "Histograma de frecuencia de aparición de los enlaces", xlab = "Enlaces Relativo", ylab = "Frecuencia")
hist(x = df_filtrado_Abs$frecuencia, breaks = 10, col = "red", main = "Histograma de frecuencia de aparición de los enlaces", xlab = "Enlaces Absoluta", ylab = "Frecuencia")

```



**2. Un gráfico de barras indicando la suma de enlaces que apuntan a otros 
dominios o servicios (distinto a https://www.mediawiki.org en el caso de 
ejemplo) vs. la suma de los otros enlaces.** 
Aquí queremos distinguir enlaces que apuntan a mediawiki versus el resto. 
Sabemos que las URLs relativas ya apuntan dentro, por lo tanto hay que analizar 
las URLs absolutas y comprobar que apunten a https://www.mediawiki.org. 

Pista: 
▪ Cuando usamos la función sum() o similares sobre un vector con valores 
NA, nos encontramos que el resultado es NA. Esto se da porque no se 
puede conocer una suma que incluye un elemento “desconocido”. R 
permite incluir un parámetro a estas funciones “na.rm = TRUE” para 
indicar que se ignoren los elementos NA. Si para cuando convertimos 
NULLs a NA, no los filtramos para nuestro data.frame, nos será útil indicar 
que se ignoren los NA para estas operaciones. 


**3. Un gráfico de tarta (pie chart) indicando los porcentajes de Status de nuestro 
análisis.** 

Por ejemplo, si hay 6 enlaces con status “200” y 4 enlaces con status “404”, la 
tarta mostrará un 60% con la etiqueta “200” y un 40% con la etiqueta “404”. Este 
gráfico lo uniremos a los anteriores. El objetivo final es obtener una imagen que 
recopile los gráficos generados. 
Usad la capacidad de R y ggplot2 para componer gráficos en una sola figura. Si tales 
gráficos están compuestos directamente desde R (y no en el documento memoria), se 
puntuará mejor. 
Indicar a continuación la solución, justificando cada detalle y decisión tomada, e 
incluyendo los gráficos.
