---
title: "Actividad Evaluable 2 "
output: html_document
date: "2026-03-19"
---

```{r setup, include=FALSE}
knitr::opts_chunk$set(echo = TRUE)
```


```{r librerias, echo=FALSE, warning=FALSE, error=FALSE}
library(httr)
library(rvest)
library(XML)
library(httr)

```

# 1. Datos Elegantes + Análisis de Datos con Web Scrapping
## Descargar la página web de la URL indicada, y almacenarlo en un formato de R apto para ser tratado

```{r Pregunta1a, echo=FALSE, warning=FALSE, error=FALSE}

url <- "https://es.wikipedia.org/wiki/Anexo:Presidentes_del_Per%C3%BA"
html <- read_html(url)
```



## P2 Analizar el contenido de la web, buscando el título de la página (que en HTML se etiqueta como “title”).
##

```{r Pregunta2, echo=FALSE, warning=FALSE, error=FALSE}
titulo <- html %>%
  html_node("title") %>%
  html_text(trim = TRUE)

titulo
```



## P3 Analizar el contenido de la web, buscando todos los enlaces (que en HTML se etiquetan como “a”), buscando el texto del enlace, así como la URL


```{r Pregunta3, echo=FALSE, warning=FALSE, error=FALSE}

urls <- html |> html_elements("a") |> html_attr("href")
texto <- html |> html_elements("a") |> html_text2()

df_links <-data.frame(links = urls, valor = texto)
```



## 4. Generar una tabla con cada enlace encontrado, indicando el texto que  acompaña el enlace, y el número de veces que aparece un enlace con ese  mismo objetivo.**

```{r Pregunta4, echo=FALSE, warning=FALSE, error=FALSE}
links <- page %>%
  html_nodes("table.wikitable a") %>%  # selecciona enlaces dentro de la tabla
  html_attr("href")

links
```




##5. Para cada enlace, seguirlo e indicar si está activo (podemos usar el código de  status HTTP al hacer una petición a esa URL).** 
```{r Pregunta5, echo=FALSE, warning=FALSE, error=FALSE}

```























## Pregunta 2: 
Elaborad, usando las librerías de gráficos base y qplot (ggplot2), una infografía sobre los 
datos obtenidos. Tal infografía será una reunión de gráficos donde se muestren los 
siguientes detalles: 

**1. Un histograma con la frecuencia de aparición de los enlaces, pero separado por 
URLs absolutas (con “http…”) y URLs relativas.** 

**2. Un gráfico de barras indicando la suma de enlaces que apuntan a otros 
dominios o servicios (distinto a https://www.mediawiki.org en el caso de 
ejemplo) vs. la suma de los otros enlaces.** 
Aquí queremos distinguir enlaces que apuntan a mediawiki versus el resto. 
Sabemos que las URLs relativas ya apuntan dentro, por lo tanto hay que analizar 
las URLs absolutas y comprobar que apunten a https://www.mediawiki.org. 

Pista: 
▪ Cuando usamos la función sum() o similares sobre un vector con valores 
NA, nos encontramos que el resultado es NA. Esto se da porque no se 
puede conocer una suma que incluye un elemento “desconocido”. R 
permite incluir un parámetro a estas funciones “na.rm = TRUE” para 
indicar que se ignoren los elementos NA. Si para cuando convertimos 
NULLs a NA, no los filtramos para nuestro data.frame, nos será útil indicar 
que se ignoren los NA para estas operaciones. 


**3. Un gráfico de tarta (pie chart) indicando los porcentajes de Status de nuestro 
análisis.** 

Por ejemplo, si hay 6 enlaces con status “200” y 4 enlaces con status “404”, la 
tarta mostrará un 60% con la etiqueta “200” y un 40% con la etiqueta “404”. Este 
gráfico lo uniremos a los anteriores. El objetivo final es obtener una imagen que 
recopile los gráficos generados. 
Usad la capacidad de R y ggplot2 para componer gráficos en una sola figura. Si tales 
gráficos están compuestos directamente desde R (y no en el documento memoria), se 
puntuará mejor. 
Indicar a continuación la solución, justificando cada detalle y decisión tomada, e 
incluyendo los gráficos.
