---
title: "Actividad Evaluable 1"
author: "* Depaz Cribillero, Cesar. * Castillo Pintado, Jaime. * Rivas Tucto, Jerson. * Somoza Buitron, Bruno."
date: "2026-03-19"
output: html_document
---

```{r setup, include=FALSE}
knitr::opts_chunk$set(echo = TRUE)
library(readr) 
library(stringr) 

```

# INTRODUCCION A R

## PREGUNTA 1

1.  **Cuáles son las dimensiones del dataset cargado (número de filas y columnas)**

```{r Pregunta1a, echo=FALSE, warning=FALSE, error=FALSE}
# Leemos el archivo CSV
epa_http <- read_table("epa-http.csv", col_names = FALSE, show_col_types = F)

# CAMBIO NOMBRE COLUMNAS
colnames(epa_http) <- c("IP","Timestamp","Metodo", "URL", "Protocolo" , "Codigo", "Bytes")

# Luego asignamos las etiquetas para una mejor lectura: IP,Timestamp,Metodo,URL,Protocolo,Codigo,Bytes")
epa_http$Bytes[epa_http$Bytes == "-"] <- NA 
epa_http$Bytes <- as.numeric(epa_http$Bytes) 
```

<p style="margin-left: 40px;color: blue;">

El numero de filas y columnas es: **`r dim(epa_http)`**

</p>

2.  **Valor medio de la columna Bytes**

<p style="margin-left: 40px;color: blue;">

El valor medio es: **`r mean(epa_http$Bytes, na.rm = TRUE)`**

</p>

## PREGUNTA 2

```{r Pregunta2, echo=FALSE}
# Identificar IPs educativas 
edu_ips <- str_detect(epa_http$IP, "\\.edu") 

# Obtener solo las IPs educativas 
ips_edu <- epa_http$IP[edu_ips] 

# Contar IPs únicas 
unicas_edu <- length(unique(ips_edu)) 
```

2.  **De las diferentes IPs de origen accediendo al servidor, ¿cuantas pertenecen a una IP claramente educativa (que contenga ".edu")?**

    <p style="margin-left: 40px;color: blue;">

    Pertenecen **`r unicas_edu`** IPs.

    </p>

## PREGUNTA 3

```{r Pregunta3, echo=FALSE}

library(stringr)

# 1. Convertir cada fila del log en texto completo
filas_texto <- apply(as.data.frame(epa_http), 1, paste, collapse = " ")

# 2. Filtrar filas con peticiones GET
texto_get <- filas_texto[grepl("\\bGET\\b", filas_texto)]

# 3. Extraer SOLO la hora (HH)
hora_texto <- str_extract(texto_get, "(?<=:)\\d{2}(?=:\\d{2}:\\d{2})")

# 4. Convertir a numérico y eliminar NA
hora <- as.numeric(hora_texto)
hora <- hora[!is.na(hora)]

# 5. Contar peticiones por hora
tabla_horas <- table(hora)

# 6. Hora con mayor volumen de peticiones GET
hora_max <- names(tabla_horas)[which.max(tabla_horas)]
cantidad_max <- max(tabla_horas)

```

3.  **De todas las peticiones recibidas por el servidor cual es la hora en la que hay mayor volumen de peticiones HTTP de tipo "GET"?**

    <p style="margin-left: 40px;color: blue;">

    La hora en la que hay mayor volumen de peticiones HTTP de tipo GET es **`r hora_max`** con **`r cantidad_max`** peticiones.

    </p>

## PREGUNTA 4

```{r Pregunta4, echo=FALSE, warning=FALSE, error=FALSE}

# Filtrar IP educativas 
edu_filter <- str_detect(epa_http$IP, "\\.edu") 

# Filtrar archivos txt 
txt_filter <- str_detect(epa_http$URL, "\\.txt$") 

# Aplicar ambos filtros 
datos_filtrados <- epa_http[edu_filter & txt_filter, ] 

# Sumar bytes 
#sumarespuesta4 <- sum(datos_filtrados$Bytes, na.rm = TRUE) 

# Filtrar IP educativas 
edu_filter <- str_detect(epa_http$IP, "\\.edu") 

# Filtrar archivos txt 
txt_filter <- str_detect(epa_http$URL, "\\.txt$") 

# Aplicar ambos filtros 
datos_filtrados <- epa_http[edu_filter & txt_filter, ] 

# Sumar bytes 
respuesta4 <- sum(datos_filtrados$Bytes, na.rm = TRUE)/1024
```

4.  **De las peticiones hechas por instituciones educativas (.edu), ¿Cuantos bytes en total se han transmitido, en peticiones de descarga de ficheros de texto ".txt"?**

<p style="margin-left: 40px;color: blue;">

Se han transmitido **`r respuesta4`** bytes de descarga de ficheros.

</p>

## PREGUNTA 5

```{r Pregunta5, echo=FALSE}
respuesta5 <- sum(epa_http$URL == "/", na.rm = TRUE)
```

5.  **Si separamos la petición en 3 partes (Tipo, URL, Protocolo), usando str_split y el separador " " (espacio), ¿cuantas peticiones buscan directamente la URL = "/"?**

<p style="margin-left: 40px;color: blue;">

Hay **`r respuesta5`** peticiones que buscan la URL = "/".

</p>

## Paso P6

```{r Pregunta6, echo=FALSE}

## Paso P6

# Definir el protocolo de referencia
protocolo_objetivo <- "HTTP/0.2"

# Identificar las peticiones cuyo protocolo es distinto al protocolo objetivo
peticiones_no_http02 <- epa_http$Protocolo != protocolo_objetivo

# Contar las peticiones que no utilizan HTTP/0.2,
# ignorando valores faltantes (NA)
total_peticiones_no_http02 <- sum(peticiones_no_http02, na.rm = TRUE)


```

6.  **Aprovechando que hemos separado la petición en 3 partes (Tipo, URL, Protocolo) ¿Cuantas peticiones NO tienen como protocolo "HTTP/0.2"?**

    <p style="margin-left: 40px;color: blue;">

    **`r total_peticiones_no_http02`** no tienen peticiones http02.

    </p>


















### ====================================================

# Análisis de logs de servidor usando R (parte II)

### ====================================================

## Obtención y carga de los Datos:

#### 1. Descomprimir el fichero comprimido que contiene los registros del servidor, y a partir de los datos extraídos, cargar en data frame los registros con las peticiones servidas.

#### 2. Incluid en el documento un apartado con la descripción de los datos analizados: fuente, tipología, descripción de la información contenida (los diferentes campos) y sus valores.

### -----------------------------------------------------------------------------------------

## Limpieza de los Datos

### 3. Aprovechando que los datos a analizar son los mismos de la primera práctica, para esta entrega es imprescindible que los datos estén en formato de “datos elegantes”.

### -----------------------------------------------------------------------------------------

## Exploración de Datos

#### 4. Identificar el número único de usuarios que han interactuado directamente con el servidor de forma segregada según si los usuarios han tenido algún tipo de error en las distintas peticiones ofrecidas por el servidor.

### -----------------------------------------------------------------------------------------

## Análisis de Datos

#### 5. Analizar los distintos tipos de peticiones HTTP (GET, POST, PUT, DELETE) gestionadas por el servidor, identificando la frecuencia de cada una de estas. Repetir el análisis, esta vez filtrando previamente aquellas peticiones correspondientes a recursos ofrecidos de tipo imagen.

### -----------------------------------------------------------------------------------------

## Visualización de Resultados

#### 6. Generar al menos 2 gráficos distintos que permitan visualizar alguna característica relevante de los datos analizados.

##### *Estos deberán representar por lo menos 1 o 2 variables diferentes del data frame. Describid el gráfico e indicad cualquier observación destacable que se pueda apreciar gracias a la representación gráfica.*

#### 7. Generar un gráfico que permita visualizar el número de peticiones servidas a lo largo del tiempo.
